【裁判字號】    95,台上,5799
【裁判日期】    951020
【裁判案由】    重傷害
【裁判全文】
最高法院刑事判決            九十五年度台上字第五七九九號
上  訴  人  甲○○
上列上訴人因重傷害案件，不服台灣高等法院中華民國九十五年
七月二十七日第二審判決（九十五年度上訴字第一八二一號，起
訴案號：台灣桃園地方法院檢察署九十五年度偵字第一八五０號
），提起上訴，本院判決如下：
    主  文
上訴駁回。
    理  由
按刑事訴訟法第三百七十七條規定，上訴於第三審法院，非以判
決違背法令為理由，不得為之，是提起第三審上訴，應以原判決
違背法令為理由，係屬法定要件，如果上訴理由並未指摘原判決
有何違法，自應認其上訴為違背法律上之程式，予以駁回。本件
原判決已敘明依憑證人即被害人蕭鎮金於第一審及原審審判期日
證述明確，上訴人甲○○亦坦承持菜刀砍傷被害人之事實，復有
財團法人長庚紀念醫院（下稱長庚紀念醫院）診斷證明書一件、
社區監視錄影及照片之光碟四片，長庚紀念醫院林口分院九十五
年三月十五日（95）長庚院法字第０一六六號函暨所附病歷資料
一份，及記載扣案菜刀一把之扣押物品清單可按，上訴人自承當
時有喝酒，且遭警查獲後測得其酒測值高達每公升０‧八一毫克
，其對案發當日遭人毆打而心懷怒氣，再返家持菜刀外出砍人等
行為過程，均清楚知悉，足認上訴人案發當時意識清楚，而無任
何障礙，其犯後亦自承係認錯人而誤砍被害人，堪認上訴人案發
時清楚知悉其持刀係砍人，且主觀上確有犯罪之故意，應甚明顯
，當時應無精神耗弱情事。按殺人未遂或重傷未遂之最主要區別
在於行為人主觀犯意之不同，行為人內心主觀意思，應以行為人
於加害時，有無殺意或使人受重傷之故意為斷，法院判斷時自應
依行為人行為當時所存在之一切客觀情況加以審酌；至被害人受
傷部位、程度及加害人所使用兇器，雖可藉為認定有無殺意之心
證，且為重要之參考資料，惟非判斷二罪之絕對標準，仍須斟酌
當時客觀環境及其他具體情形加以判斷，有時雖可作為認定有無
殺意或重傷故意之心證，究不能據為絕對標準。查案發時，上訴
人係趁被害人不備之際，持菜刀朝被害人身體方向砍去，自可預
見被害人會出手防衛自身，且造成被害人之手臂嚴重刀傷，足見
下手之重、用力之猛。詎上訴人猶接續再持刀朝被害人猛砍，因
被害人本能之閃避，再被砍傷一刀，足徵上訴人持刀下手揮砍被
害人時，所造成之刀傷均在被害人手臂部位，而手臂係人體之四
肢，為刑法第十條規定之重傷範圍，已堪認上訴人所為，具有重
傷害犯意。依上訴人之砍刺二刀，均僅造成被害人手臂受傷，其
他部位毫髮未傷，被害人本能閃躲，致上訴人砍到其手臂，核與
一般砍人手臂，將致人之手臂毀敗殘廢之情節相符，自難謂上訴
人有何致人於死之殺意。又菜刀係鋒利之刀械，足以砍斷毀敗人
之手足機能，乃眾所週知之事，上訴人為智慮成熟之成年人，理
當知之甚稔，且有所預見，竟悍然持之猛力揮砍被害人手臂二刀
，造成刀傷十三公分，嚴重受創，雖未成殘，足徵其確有砍斷毀
敗告訴人手臂一肢機能之重傷害故意甚明。並以上訴人所辯無殺
人犯意，僅有普通傷害意思云云，為不足採取，於理由欄內詳予
指駁說明。因認上訴人犯行明確，而變更檢察官起訴法條，適用
刑法第二百七十八條第三項、第一項之規定，論處上訴人使人受
重傷未遂罪刑，已詳述其所憑之證據及其認定之理由，所為論斷
與卷內證據資料相符，從形式上觀察，並無何違法情形存在。上
訴意旨略以：原判決採取上訴人之供述為論罪之依據，並未敘明
符合傳聞例外之理由，有判決不備理由之違法等語。惟查被告之
供述在刑事訴訟法上為法定之證據方法，其在審判外之供述非屬
傳聞證據，原判決已敘明採取上訴人供述之取捨證據之理由，自
無理由不備之違法。上訴意旨並未具體指摘原判決有何違背法令
情事，僅引述本院判決先例為其理由，復未敘明原判決究竟有如
何違法情形，其上訴違背法律上之程式，應予以駁回。
據上論結，應依刑事訴訟法第三百九十五條前段，判決如主文。
中    華    民    國  九十五  年    十    月   二十   日
                      最高法院刑事第十庭
                          審判長法官  洪  清  江
                                法官  石  木  欽
                                法官  李  伯  道
                                法官  林  勤  純
                                法官  陳  晴  教
      本件正本證明與原本無異
                                      書  記  官
中    華    民    國  九十五  年    十    月  二十七  日
                                                      Ｅ


司法院資訊處製作；財團法人民間司法改革基金會備份。
